【裁判字號】    97,訴,772
【裁判日期】    970902
【裁判案由】    限制出境
【裁判全文】
臺北高等行政法院裁定
                                     97年度訴字第00772號
原      告  甲○○
被      告  財政部
代  表  人  乙○○（部長）
訴訟代理人  丁○○
            丙○○
上列當事人間因限制出境事件，原告不服行政院中華民國97 年1
月29日院臺訴字第0970081121號訴願決定，提起行政訴訟。本院
裁定如下：
    主  文
原告之訴駁回。
訴訟費用由原告負擔。
    理  由
一、本件原告起訴後，被告之代表人已由李瑞昌變更為乙○○，
    茲由新任代表人具狀聲明承受訴訟，核無不合，應予准許。
二、按提起撤銷訴訟，依行政訴訟法第4 條之規定，應對於未確
    定之行政處分始得提起，苟當事人對於已確定之行政處分提
    起行政訴訟，即屬起訴不備其他要件，應以裁定駁回，此觀
    諸行政訴訟法第4 條第1 項、第107 條第1 項第10款後段規
    定甚明。次按「（第1 項）訴願之提起，應自行政處分達到
    或公告期滿之次日起30日內為之。…（第3 項）訴願之提起
    ，以原行政處分機關或受理訴願機關收受訴願書之日期為準
    。」「訴願人應繕具訴願書經由原行政處分機關向訴願管轄
    機關提起訴願。」、「訴願人不在受理訴願機關所在地住居
    者，計算法定期間，應扣除其在途期間。」訴願法第14條第
    1 項、第3 項、第58條第1 項及第16條前段分別定有明文。
三、原告起訴意旨略以: 原告係泰德砂石企業行（下稱泰德砂石
    行）負責人，該行號滯欠已確定之89年度營業稅及罰鍰合計
    新臺幣（下同）3,345,040 元，經被告臺灣省中區國稅局以
    其欠繳稅款已達「限制欠稅人或欠稅營利事業負責人出境實
    施辦法」第2 條第1 項限制出境金額標準，依稅捐稽徵法24
    條第3 項規定，以95年8 月11日中區國稅徵字第0950044174
    號函，報經被告以95年8 月16日台財稅字第0950087481號函
    請內政部入出國及移民署限制原告出境( 下稱原處分) 。原
    告不服，提起訴願，遭決定不受理，原告仍不服，遂提起本
    行政訴訟，求為判決訴願決定及原處分均撤銷云云。
四、經查，被告於95年8 月22日送達原處分，由原告之子高豪
    蓋用印文收受，有內政部郵務送達證書附卷可稽（見本院卷
    第110 頁），並為原告所是認（見訴願書事實欄第五點，本
    院卷第6 頁）。因原告設址雲林縣，依訴願法第16條第1 項
    規定扣除在途期間5 日，依此核計其提起訴願之不變期間，
    應自95年8 月23日起算，至95年9 月26日（星期二）已屆滿
    。原告雖主張其於95年1 月中旬因生活需要，必須至南投埔
    里、草屯等外地工作，甚少回雲林住處，信函均由其子高豪
    代收，但高豪未成年，不生合法送達之效力云云。惟按
    「於應送達處所不獲會晤應受送達人時，得將文書付與有辨
    別事理能力之同居人、受僱人或應送達處所之接收郵件人員
    。前項規定於前項人員與應受送達人在該行政程序上利害關
    係相反者，不適用之。應受送達人或其同居人、受僱人、接
    收郵件人員無正當理由拒絕收領文書時，得將文書留置於應
    送達處所，以為送達。」行政程序法第73條有明文規定。郵
    務機構送達訴訟文書實施辦法第11條規定：「民事訴訟法第
    一百三十七條第一項所稱有辨別事理能力，係指有普通常識
    而非未滿七歲之未成年人或精神病人而言。」查高豪係77
    年6 月22日生，有國民身分證影本可徵( 見本院卷第8 頁)
    ，於95年8 月22日領取原處分時為18歲，係滿7 歲以上之未
    成年人，有限制行為能力，已有辨別事理之能力。則原處分
    既由原告之子高豪代收，即發生合法送達原告之效力。是
    原告遲至96年10月12日始提起訴願，亦有訴願書上之收文日
    戳可憑，其提起訴願已逾首揭法定不變期間，自為法所不許
    。訴願決定以其訴願逾期，從程序上予以駁回，核無不合，
    原告復對之提起行政訴訟，顯非合法，應予駁回。另原告之
    訴既不合法，其實體上之主張本院即無從審酌，併此敘明。
五、依行政訴訟法第107 條第1 項第10款、第104 條、民事訴訟
    法第95條、第78條，裁定如主文。
中    華    民    國    97    年    9    月     2     日
                      臺北高等行政法院第一庭
                                審判長法  官  王立杰
                                      法  官  劉錫賢
                                      法  官  林惠瑜
上為正本係照原本作成。
如不服本裁定，應於送達後10日內向本院提出抗告狀（須按他造
人數附繕本）。
中    華    民    國    97    年    9    月     2     日
                                      書記官  劉道文


司法院資訊處製作；財團法人民間司法改革基金會備份。
